臺灣臺北地方法院民事判決　　　　　　　 95年度訴字第713號
原　　　告　勝利工業股份有限公司
法定代理人　丙○○
訴訟代理人　吳宜財律師
被　　　告　甲○○
訴訟代理人　唐達興律師
複代理人　　余西鈞律師
被　　　告　乙○○
上列當事人間請求損害賠償事件，本院於民國九十六年一月八日
言詞辯論終結，判決如下：
    主      文
原告之訴及假執行聲請均駁回。
訴訟費用由原告負擔。
    事實及理由
一、原告主張：
    被告甲○○於民國89年至90年間，受僱於原告公司擔任採購
    職務，負責以原告名義向訴外人歆力企業有限公司（下稱歆
    力公司）買受物料原件。而甲○○明知原告買受物料原件之
    單價及數量均已確定，竟違背其受僱人之忠實與注意義務，
    利用原告採購流程漏洞，而於其職務上製作之採購明細表為
    虛增單價、虛列數量及單價等不實記載。另被告乙○○為歆
    力公司之負責人，明知甲○○所製作之採購明細表係虛偽不
    實，卻基於損害原告之意思，依據該虛偽不實採購明細表之
    內容，開立統一發票向原告請領貨款，致使原告因不知情而
    支付歆力公司貨款新台幣（下同）299萬1100元。嗣於94年7
    月間經原告查閱付款單據後，始發現乙○○之侵權行為，乙○○始返還面額20萬510元、36萬4892元之支票、以及已兌
    現之票款57萬2518元，此外扣除原告應給付未到期貨款11萬
    2521元後，原告仍受有174萬659元之損害。為此本於僱傭契
    約及民法第227條規定，請求被告甲○○請求賠償原告損害
    ，另本於民法第184條第1項規定，請求被告乙○○賠償損害
    。並聲明：(一)被告甲○○或被告乙○○應給付原告174萬659
    元，及自95年1月19日起至清償日止按週年利率5%計算之利
    息。(二)願供擔保，請准宣告假執行。
二、被告甲○○辯稱：
  (一)被告於89年至90年間擔任採購工作，90年4月調離採購職務
    ，被告在職期間並無虛增單價或虛列數量之不法情事，且貨
    物之數量及價格皆需經原告公司層層核對，不可能有原告所
    稱虛增單價或虛列數量之情事。被告係因貨品向胞兄乙○○
    所訂購，原告公司誤認為有弊端而產生爭議，被告為求保全
    工作，在原告之壓迫下達成和解協議，請求胞兄將部分貨款
    支票退回以完成協議，並非被告自認有不法之情事存在。原
    告雖提出證物主張被告有上開不法情事，惟除有被告簽名之
    部分外，被告均否認其形式之真正。
  (二)縱認被告有虛增單價或虛列數量之不法情事而侵害原告權益
    ，亦經原告於90年11月15日召開經理會議，決議對被告不予
    法律追究，並由原告總經理丙○○將決議內容通知被告，而
    生債務免除之效力，故原告請求被告賠償貨款損害174萬659
    元，並無理由。並聲明：(1)原告之訴及假執行之聲請均駁回
    。(2)願供擔保免為假執行。
三、被告乙○○辯稱：
    被告完全係依原告訂貨單所載內容如實交貨及開立發票，並
    依原告公司作業程序經驗收後才請款，並無任何不法之行為
    ，亦無與被告甲○○共同侵害原告之權利。退萬步言，縱認
    被告有侵害原告之權利，依原告起訴狀所載內容可知，原告
    至遲已於90年10月30日知悉被告有侵權行為之事實；再依原
    告開會記錄內容，原告至遲亦於90年底知悉損害賠償之義務
    ，故其請求權已罹於時效。並聲明：(一)原告之訴及假執行之
    聲請均駁回。(二)如受不利判決，請准供擔保免為假執行。
四、兩造不爭執之事實：
  (一)被告甲○○於83年起擔任原告公司採購職務，於90年4月間
    離開採購部，並於90年11月5日離職。被告乙○○為歆力公
    司之負責人，自80年間起為原告之協力廠商之一。
  (二)被告乙○○於90年11月8日返還原告面額各為20萬510元、36
    萬4892元支票各一張，並匯給原告57萬2518元，並由原告將
    應給付訴外人歆力公司之貨款11萬2521元抵扣，有支票、轉
    帳傳票、營業人銷貨退回進貨退出或折讓證明單等影本附卷
    可稽（本院卷第128-131頁）。
  (三)原告於90年11月15日召開經理會議，由董事長兼總經理丙○○擔任主席，並作成會議結論：「梁小姐（即被告甲○○）
    之弊案，公司決定不予法律追究，主要是考慮官司費時影響
    公司正常運作，有些人心裡不平，可能是因為20%盈餘獎金
    受損之故。但本案之損失仍應算出，告訴對方憑良心還，希
    望未來不再發生此種事情，若發生不排除送法究辦」，有會
    議紀錄在卷可按（本院卷第41頁）。
五、被告甲○○部分：
  (一)原告主張被告違背其受僱人之忠實與注意義務，利用原告公
    司採購流程漏洞，而於其職務上製作之採購明細表為虛增單
    價、虛列數量及單價等不實記載，造成原告受有貨款損害達
    174萬659元；被告則否認之。
  (二)經查原告主張被告違反其受僱之忠實與注意義務，於採購明
    細表中為虛增單價、虛列數量及單價之記載，則原告就此固
    應負舉證責任。而原告業已提出原證1 即歆力公司開立之89
    年度統一發票影本19紙（本院卷第6-15頁）、原證2 即歆力
    公司開立90年度統一發票影本17紙（本院卷第16-24頁）、
    原證3 即原告公司89年度廠商別採購驗收（退）明細表12紙
    （本院卷第67-78頁）、原證4即90年度廠商別驗收（退）明
    細表9紙（本院卷第79-87頁）、原證14即被告署名之書函影
    本一份（本院卷第133頁）、與附表1至4即原告所製作被告
    虛增單價、虛列數量之明細表（本院卷第136-140頁）在卷
    可稽。則被告自應舉證釋明其所製作之採購明細表中貨品數
    量、單價與事實相符，並無虛增或虛列之情事。而被告雖就
    上述原告所提出統一發票之真正不爭執，但否認上述由原告
    所製作之明細表為真正，亦否認上述被告署名之書函之證明
    力，並具狀陳明其單價調高之原因，有答辯狀一份在卷可按
    （本院卷第151-152頁）。從而原告就此即應再行舉證證明
    被告確實違反其受僱之忠實與注意義務。但經本院一再行使
    闡明權後，原告仍僅表示：「被告虛增單價、虛報數目之證
    據為原證一至四、十四。其他附表都是根據這些作成的」，
    有言詞辯論筆錄一份在卷可按（本院卷第247頁）。此外原
    告雖提出被告署名之道歉函、信函、書面、原告公司內部連
    絡函及會議紀錄影本各一份為證（本院卷第127、132-135頁
    ）。然被告否認上述道歉函、信函及書面之真正，且原告公
    司內部連絡函及會議紀錄亦不足以證明被告確實有何違反其
    受僱之忠實與注意義務之行為，從而據此不能認為原告業已
    舉證證明被告甲○○有何虛增單價、虛列數量及單價之行為
    。是被告所辯，應屬有據。原告此部分主張，為無理由。
六、被告乙○○之部分：
    原告主張被告明知甲○○所製作之採購明細表係虛偽不實，
    卻依據採購明細表之內容，開立統一發票向原告公司請領貨
    款，導致原告受有損害。被告否認之，並辯稱縱認被告有損
    害原告權利之情事，原告之侵權行為請求權亦已罹於時效。
  (一)按因侵權行為所生之損害賠償請求權，自請求權人知有損害
    及賠償義務人時起，二年間不行使而消滅，民法第197條第1
    項前段定有明文。
  (二)依原告公司90年11月15日召開經理人會議紀錄內容所示，可
    知原告於90年11月15日已知悉被告甲○○有虛增單價、虛列
    數量及單價之情事，且該會議主席為董事長兼總經理丙○○
    ，有該會議紀錄影本一份附卷可稽（本院卷第44頁）。而原
    告卻遲至95年1月5日始提起本件訴訟，則依上述說明，原告
    之侵權行為請求權已罹於2年消滅時效。故原告此部分之主
    張，並無理由。
  (三)原告雖又主張：原告於94年7月間查閱付款單據後，始發現
    被告利用歆力公司開具偽造不實之統一發票向原告公司請款
    ，故原告縱於94年7月前知有損害事實，然實際上尚不知被
    告為侵權行為賠償義務人云云。惟查原告公司之法定代理人
    丙○○於96年1月8日本院言詞辯論程序到庭自陳：「當時之
    所以要查核甲○○，是因為從採購部門的電腦資料中核對發
    現，公司的庫藏中並沒有採購的物品，所以財務部門才去查
    ，才知道甲○○有做此事。當時甲○○有當面向我道歉，說
    她是不得已才如此做，也知道如此做不對。甲○○說她哥哥
    向她說，妳作採購這麼久了，我一點好處也沒有。甲○○又
    說她哥哥因現在景氣不好，過一段時間會把錢還給公司，同
    時也同意將未兌現的貨款支票返還給我們。之所以拖到95年
    才起訴，是因為後來被告乙○○一直沒有把錢還給我們，所
    以才起訴」，有言詞辯論筆錄在卷可證（本院卷第247頁反
    面-248頁）。則據此足證原告早已於90年間即知悉被告乙○○為侵權行為損害賠償義務人。故原告此部分主張，亦無理
    由。
七、綜上所述，原告主張被告甲○○違反僱傭契約忠實義務及民
    法第227條規定，以及被告乙○○違反民法第184條第1項之
    規定，請求被告甲○○或乙○○賠償原告貨款損害174萬659
    元，及自95年1月19日起至清償日止按週年利率5%計算之利
    息，為無理由，應予駁回。原告之訴既無理由，則其假執行
    之聲請亦失所附，併予駁回。
八、因本件事證已臻明確，兩造其餘主張陳述及所提之證據，經
    本院審酌後認與判決結果不生影響，爰不一一論述，附此敘
    明。
九、訴訟費用負擔之依據：民事訴訟法第78條。
中　　華　　民　　國　　96　　年　　1 　　月　　26　　日
                  民事第六庭    法　官　邱   琦
以上正本係照原本作成
如對本判決上訴，須於判決送達後20日內向本院提出上訴狀
中　　華　　民　　國　　96　　年　　1 　　月　　26　　日
                    　　　　　　書記官　池東旭
